臺灣苗栗地方法院民事裁定             100年度監宣字第78號
聲  請  人  邱富喜
相  對  人  曾富枝
上列聲請人聲請對相對人為監護宣告事件，本院裁定如下：
    主  文
聲請駁回。
聲請程序費用新臺幣壹仟元由聲請人負擔。
    理    由
一、本件聲請意旨略以：聲請人為相對人之夫，相對人因罹患肌
    萎縮性側索硬化，雖經送醫診治，仍不見起色，目前日常生
    活事務均無法自理，為此請求宣告相對人為受監護宣告之人
    等語，並提出戶籍謄本、相對人之中華民國身心障礙手冊、
    行政院衛生署苗栗醫院之診斷證明書等件為證。
二、按對於因精神障礙或其他心智缺陷，致不能為意思表示或受
    意思表示，或不能辨識其意思表示之效果者，法院得因本人
    、配偶、四親等內之親屬、最近一年有同居事實之其他親屬
    、檢察官、主管機關或社會福利機構之聲請，為監護之宣告
    。對於因精神障礙或其他心智缺陷，致其為意思表示或受意
    思表示，或辨識其意思表示效果之能力，顯有不足者，法院
    得因本人、配偶、四親等內之親屬、最近一年有同居事實之
    其他親屬、檢察官、主管機關或社會福利機構之聲請，為輔
    助之宣告，民法第14條第1 項、第15條第1 項分別定有明文
    。故須因精神障礙或其他心智缺陷，致無意思能力或意思能
    力不足，始合於監護宣告或輔助宣告之要件。
三、經查，聲請人主張相對人因罹患肌萎縮性側索硬化致不能為
    意思表示或受意思表示，或不能辨識其意思表示之效果，固
    據其提出相對人之中華民國身心障礙手冊、行政院衛生署苗
    栗醫院診斷證明書等件為證，惟經本院於民國100 年10月12
    日實施鑑定程序，並於鑑定人即大千綜合醫院何仁琦醫師前
    訊問相對人；相對人四肢無力，行動困難，僅能以點頭、搖
    頭回應問句，有勘驗筆錄在卷可稽。另經鑑定人鑑定結果：
    相對人因罹患肌萎縮性側索硬化而逐漸出現四肢無力、行動
    困難、四肢機能完全喪失的情形，目前的狀況已無法自理生
    活及處理社會相關事務，但疾病病程目前無法判斷影響大腦
    判斷力及理解力，加上測驗評估亦無法證實相對人之社會判
    斷能力、理解能力有缺陷，故診斷僅為「肌萎縮性側索硬化
    」。整體而言，在肌萎縮性側索硬化之影響下，相對人四肢
    機能喪失，且幾乎無法使用言談溝通及表達自己的意思，但
    根據疾病病程及衡鑑結果，相對人之大腦判斷力及理解力無
    法證明缺損，其目前之精神狀態無法判定達「精神耗弱」，
    故無法符合輔助宣告之標準等語，此有大千綜合醫院南勢分
    院精神鑑定報告書1 份在卷可稽。本院參酌上開訊問情形及
    鑑定結果，相對人雖因罹患肌萎縮性側索硬化，而逐漸出現
    行動困難、四肢機能完全喪失之情形，且幾乎無法使用言語
    溝通，惟依相對人目前之病況，尚無法判斷其大腦判斷力及
    理解力已受病情影響。從而，相對人之精神狀態、意思能力
    與監護宣告之要件不符，亦未達輔助宣告之程度，故本件聲
    請於法不合，應予駁回。
四、依民事訴訟法第608 條第2 項前段，裁定如主文。
中    華    民    國    100   年    11    月    24    日
                  家事法庭    法  官  曾明玉
以上正本係照原本作成。
如不服本裁定應於送達後十日內向本院提出抗告狀，並繳納抗告
費新臺幣壹仟元。
                              書記官  黃惠雯
中    華    民    國    100   年    11  月    24 日